【裁判字號】    98,易,166
【裁判日期】    980423
【裁判案由】    妨害公務
【裁判全文】
臺灣臺中地方法院刑事判決               98年度易字第166號
公  訴  人  臺灣臺中地方法院檢察署檢察官
被      告  乙○○
上列被告因妨害公務案件，經檢察官提起公訴（97年度偵字第27
157號），本院判決如下：
    主    文
乙○○對於公務員依法執行職務時，施強暴，累犯，處有期徒刑
壹年。
    事    實
一、乙○○於民國97年8月6日23時15分許，駕駛車牌號碼S3-548
    8號自小客車，停放在臺中縣梧棲鎮○○路與港埠路口；因
    其涉嫌販賣毒品（另經本院97年度訴字第5068號判決判處無
    期徒刑，現上訴中），臺中縣警察局清水分局三田派出所員
    警丙○○、庚○○駕駛車牌號碼H7-2259號自小貨車，員警
    戊○○、辛○○駕駛車牌號碼X2-3515號自小客車，據報施
    以臨檢，並以上開2部汽車前後圍擋乙○○所駕駛之汽車。
    在丙○○、庚○○身著繡有「警察」字樣之防彈背心下車，
    並表明警察身分，前往乙○○所駕駛之汽車欲予盤查時，乙○○竟加足油門衝撞前方之車牌號碼H7-2259號自小貨車，
    再於戊○○、辛○○、丙○○、庚○○高喊「警察、不要動
    」喝止後，仍駕駛汽車朝前方之丙○○駛去，致撞及車牌號
    碼X2-3515號自小客車；乙○○以駕車持續衝撞上開員警所
    使用之2輛汽車後逃逸，以此強暴方式妨害員警依法執行職
    務。
二、案經臺中縣警察局清水分局報告臺灣臺中地方法院檢察署檢
    察官偵查起訴。
    理    由
一、本案全部卷證所涵括之證據，公訴人、被告對證據能力均未
    異議，是後述所引用證據之證據能力均無疑義，合先敘明。
二、訊據被告乙○○固不否認有於上開時、地，駕車衝撞員警所
    駕駛之汽車，惟否認有妨害公務之犯行，辯稱：當日1輛小
    貨車擋在伊所駕駛之汽車前方，有1人下車，馬上就朝伊之
    汽車引擎蓋開槍，該人未表示係警察，伊自始均不知他們是
    警察；伊以為他們是壞人，他們沒有穿警察背心云云。惟查
    ：
（一）本件執勤員警確係法執行職務：依警察職權行使法第2條
      第2項規定「本法所稱警察職權，係指警察為達成其法定
      任務，於執行職務時，依法採取查證身分、鑑識身分、蒐
      集資料、通知、管束、驅離、直接強制、物之扣留、保管
      、變賣、拍賣、銷毀、使用、處置、限制使用、進入住宅
      、建築物、公共場所、公眾得出入場所或其他必要之公權
      力之具體措施」；另同法第6條第1項第1款規定「警察於
      公共場所或合法進入之場所，得對於下列各款之人查證其
      身分：一、合理懷疑其有犯罪之嫌疑或有犯罪之虞者。」
      。證人即員警辛○○到庭具結證稱：當天係因接獲線報表
      示駕駛車牌號碼S3─5488號車輛之人將於梧棲鎮○○路與
      港埠路一帶進行毒品交易，即由所長戊○○率3名警員前
      往查緝，分別駕駛1輛小貨車、1輛自小客車，避免因駕駛
      警用車輛遭被查緝對象識破而逃逸等語。另證人即員警丙○○亦到庭結證稱，當天係接獲線報知前開車輛欲進行販
      毒之事，通報所長後便出動執行查緝勤務等語，並有員警
      製作之職務報告附卷可證，堪認本件員警確實係因接獲線
      民線報指稱被告所駕駛之車輛涉有販毒嫌疑，臨時更改勤
      務內容，且為避免偵查手段曝光，始捨棄警用車輛，改行
      駕駛自用小客車外出執勤，見到被告所駕駛之小客車又與
      情資相符，自與前開條文「合理懷疑其有犯罪之嫌疑」要
      件相符；而員警辛○○等4人查緝之地點又在公共場所之
      道路旁，依法自得對被告實施身分查證，故本件執勤員警
      確係依法執行其查緝犯罪之職務甚明。
（二）被告確有對執勤員警施強暴之行為：證人即被告女友己○○雖到庭結證稱：當時伊係坐在副駕駛座位置，有1臺藍
      色貨車停在車子前面，自副駕駛座下車之男子就拔槍朝車
      子引擎蓋射擊，是朝引擎正下方開槍，伊有看到車子引擎
      蓋彈開；後來又開了第2槍，被告看情況不對就駕車把貨
      車撞開往梧棲夜市方向開云云，惟依警方製作之現場勘察
      報告，被告所駕駛之車號S3─5488號自小客車，僅該車右
      後車門、左後保險桿內側各遭射擊1彈孔、左後輪遭子彈
      射穿，該車引擎蓋上則無任何彈孔，此有臺中縣警察局清
      水分局現場勘察報告暨現場照片4張附卷可參，果證人己○○親眼目睹員警於下車後隨即持警用制式手槍朝引擎蓋
      射擊，何以該車引擎蓋均無彈孔貫穿或遭射擊之跡證；況
      且依警械使用條例第10條前段規定：警察人員使用警械後
      ，應將經過情形，即時報告該管長官；一般員警均盡量避
      免使用槍枝，以避開書寫報告之繁瑣；證人辛○○等4人
      ，與被告素無怨隙，被告又非罪證明確的重大逃犯，衡諸
      一般警察執勤實務，如非被告先衝撞警車，應不致於自找
      麻煩，而先使用手槍；加以證人己○○與被告係同居情侶
      關係，與被告情誼密切，有迴護被告之動機，故其證言難
      認與事實相符，無從採信。復參以前開現場勘察報告及照
      片4張，被告所駕駛之車輛遭射擊之部位，分別係右後車
      門、左後保險桿內側及左後輪，均係該車之後半部位，亦
      核與證人辛○○、丙○○證述係因被告衝撞車輛後，始行
      開槍等語相符，足認被告應係於警方要求其接受身分查驗
      之際，以駕駛車輛撞擊員警及前方車輛之方式，而為強暴
      之行為。
（三）被告知悉辛○○等4人係執勤之員警：證人辛○○到庭具
      結證稱：當天所有人員均身著有警察字樣之防彈衣，警員
      丙○○先行下車至被告所駕駛車輛之副駕駛座表明身份要
      求被告下車接受盤查等語。另證人丙○○亦結證稱：所長
      便出動執行查緝勤務，共有四名警員均身著印有警察字樣
      之防彈背心，所出動之兩輛車前後包夾被告車輛後，由伊
      先行下車敲被告車輛副駕駛座之車窗玻璃，並有以手指示
      防彈背心上警察字樣並口頭表明身份等語，並有警用背心
      照片2張附卷可證；按辛○○等4人既係從事犯罪查緝工作
      ，又係著便服、駕駛自用車輛，辛○○等4人應會著警用
      背心，以保護自己之生命安全，且避免查緝時引發不必要
      之爭執，衡諸一般警員執勤的習慣，應無不著警用背心之
      動機；又依證人丙○○提出現場照片4張所示，現場光線
      明亮，被告當時在車內，相對於員警所站之位置，係外面
      明亮而車內較暗，以此光線之反差，被告應可清楚辨識車
      外之人的衣服，其辯稱員警沒有著警用背心，伊不知他們
      是警察云云，自不足採信。
（三）被告雖請求本院調閱事發現場之監視影帶，但查：經本院
      向臺中縣警察局清水分局查詢，該分局承辦人員表示事發
      現場並無監視設備，有公務電話紀錄1份附卷可證；依證
      人丙○○提出之現場照片顯示，未發現附近電線桿有何監
      視設備；復經本院告知被告如確認現場有監視設備，應於
      98年4月2日前提出現場附近裝置有監視設備的照片，以供
      本院查證，惟被告亦未於期限內提出，不足以使本院獲得
      被告聲請調查之證據確實存在之合理可信，無從加以調查
      ，應依刑事訴訟法第163條之2第2項第1款之規定，予以駁
      回。
（四）綜上所述，被告所辯，不足採信，其犯行堪以認定。
三、核被告乙○○所為，係犯刑法第135條第1項之妨害公務罪。
    另被告曾因違反毒品危害防制條例等案件，經本院判處有期
    徒刑2年2月確定，嗣經減刑為有期徒刑1年1月，於96年10
    月4日執行完畢，有臺灣高等法院被告前案紀錄表在卷可證
    ，其於5年內故意再犯本件有期徒刑以上之罪，為累犯，應
    依刑法第47條第1項規定，加重其刑。爰審酌被告素行不佳
    ，有竊盜、脫逃、施用毒品罪等前科，不顧執勤警員及自己
    所駕駛小客車車內乘客即女友己○○與女兒甲○○之生命、
    身體安全，採取衝撞車輛的粗暴危險行為，手段可議，H7-2
    259號自小貨車及X2-3515號自小客車受損之程度，被告於審
    理中仍否認犯行，難認有悔過之意，犯後態度不佳等一切情
    狀，量處如主文所示之刑。
據上論斷，應依刑事訴訟法第299條第1項前段，刑法第135條第1
項、第47條第1項，刑法施行法第1條之1，判決如主文。
本件經檢察官丁○○到庭執行職務。
中    華    民    國    98    年    4    月     23    日
                  刑事第六庭    法  官  施慶鴻
以上正本證明與原本無異。
如不服本判決應於收受判決後10日內向本院提出上訴書狀，並應
敘述具體理由；其未敘述上訴理由者，應於上訴期間屆滿後20日
內向本院補提理由書（均須按他造當事人之人數附繕本）「切勿
逕送上級法院」。
                                書記官  賴瓊珠
中    華    民    國    98    年    4    月     23    日
附錄論罪科刑法條
刑法第135條
對於公務員依法執行職務時，施強暴脅迫者，處3年以下有期徒
刑、拘役或3百元以下罰金。
意圖使公務員執行一定之職務或妨害其依法執行一定之職務或使
公務員辭職，而施強暴脅迫者，亦同。
犯前二項之罪，因而致公務員於死者，處無期徒刑或7年以上有
期徒刑；致重傷者，處3年以上、10年以下有期徒刑。


司法院資訊處製作；財團法人民間司法改革基金會備份。
